【裁判字號】    88,易,3495
【裁判日期】    891006
【裁判案由】    業務侵占
【裁判全文】
臺灣高雄地方法院刑事判決                        八十八年度易字第三四九五號
    公  訴  人  臺灣高雄地方法院檢察署檢察官
    被      告  丙○○
右列被告因業務侵占案件，經檢察官提起公訴（民國八十八年度偵字第一０八０號）
，本院判決如左：
    主  文
丙○○連續意圖為自己不法之所有，而侵占對於業務上所持有之物，處有期徒刑柒月
，緩刑貳年。
    事  實
一、丙○○與乙○○（另行審結）分別擔任千祥保全股份有限公司（下稱千翔公司）
    派至高雄市鼓山區○○○路一０二號丁○○○○管理委員會之現場主任及事務員
    （自八十五年三月一日起至八十六年三月三十一日止），丙○○負責現場督導執
    行安全警衛、環保美護管理工作，接受業主監督及一切協調聯繫工作之執行，並
    於夜間代收款項，乙○○則負責文書行政作業處理、會計帳目之核算、提出財務
    報表及白天代收代繳收款等工作。丙○○在任職期間，負責於夜間代收住戶所交
    之管理費，竟基於意圖為自己不法所有之概括犯意，自八十五年十二月間起至八
    十六年三月三十一日止，連續在上開丁○○○○，將住戶王昭雄等二十一人所繳
    之管理費（如附表）未交與乙○○，而將之侵占入己，共計新台幣（下同）四萬
    五千一百零八元。
二、案經丁○○○○管理委員會訴由臺灣高雄地方法院檢察署檢察官偵查起訴。
    理  由
一、訊據被告丙○○矢口否認上開侵占犯行，辯稱：伊於夜間代乙○○所收之住戶管
    理費，均於翌日交予乙○○，並未侵占入己云云。然查右揭事實，業據告訴人代
    理人分別於偵、審指訴綦詳，並有住戶繳交管理費公告二十一紙、丙○○未入管
    委會帳款明細表一紙、丙○○未入賬明細一紙、公共管理費用分攤收繳單二十六
    紙、丁○○○○管理委員會之彰化商業銀行綜合款存摺（0000000000
    0--000號）一本之影本及綜合管理委託契約書一本附卷可稽，依卷附公共管
    理費用分攤收繳單上被告丙○○之印文，可認定上開管理費由被告丙○○所代收
    無誤，復經被告丙○○所是認，而該管理費並未列入告訴人之帳戶內，亦有被告
    乙○○、千翔公司副理甲○○及告訴人會計陳麗芳所會算之公告及存摺一本可稽
    ，並經證人周榮昌、劉春美於本院證述屬實，被告乙○○於本院中亦供述該公告
    由其提出之收據所作，由管理委員會之會計陳麗芳所製作，顯然上開管理費未存
    入告訴人之帳戶。且查被告乙○○於本院雖供稱其於上班時收管理費，下班時就
    由被告丙○○代收，他代收後隔天就將錢交給我，我會在他登記地簿冊上簽名，
    簿冊是他私人作的帳冊等情，被告丙○○同時陳稱是我疏忽，沒讓他在我簿冊上
    簽收等情，可見被告丙○○代收交予乙○○之管理費，應有被告乙○○之簽收，
    而本件被告丙○○代收之管理費，並無被告乙○○之簽收，足認被告丙○○並未
    交予乙○○。又證人即千翔公司副理及高雄區主管甲○○於本院結證伊曾至現場
    找被告乙○○、丙○○查帳，發現丙○○部分確有幾萬元之出入，因為乙○○下
    班後由丙○○代收，代收的款項沒有入到存摺帳戶內，丙○○說其忘記繳給乙○○，乙○○也沒催，所以就忘記繳回去，當時查核後發現確有出入，丙○○就當
    場把錢繳回去，他沒有承認挪用，只是承認有疏忽，並說其自認倒楣就補足差額
    等情，可見被告確有代收上開管理費，而未繳與乙○○，被告丙○○雖辯稱因為
    疏忽而未繳回管理費等情，益證被告丙○○未將所收管理費繳予乙○○，然查被
    告丙○○所收之管理費共二十二戶，達二十六個月份之管理費，從八十五年之十
    二月份至八十六年三月份，長達四個月份，金額亦有四萬五千一百零八元，顯然
    並非偶爾一二次代收未繳，且被告丙○○及乙○○均有上班，被告丙○○代收後
    隨時可繳給乙○○，竟多次代收而未繳回，於查帳後始說明忘記繳回，顯與一般
    常情有異，罪証已臻明確，被告上開所辯係卸責之詞，不足採信，被告丙○○之
    犯行堪以認定。
二、核被告丙○○所為，係犯刑法第三百三十六條第二項之業務侵占罪。被告丙○○
    係擔任千翔公司派駐告訴人處之現場主任，原負責安全警衛及環保美護之管理工
    作，並未負責收款，有綜合管理委託書一本在卷可稽，惟因被告丙○○之工作時
    間於下班後之夜間，與負責收款之事務員許淑娟白天之工作時間重疊，經告訴人
    要求千翔公司後，被告丙○○始代收管理費，已經被告丙○○陳述在卷，足認被
    告丙○○已有有於夜間代收管理費之職務，並非私下替乙○○或住戶代收管理費
    ，所代收之管理費，應係因業務上關係持有該管理費。被告丙○○多次業務侵占
    犯行時間密接，所犯構成要件相同，顯係基於概括犯意，反覆為之，為連續犯，
    應依刑法第五十六條規定論以一罪並酌加重其刑。爰審酌被告丙○○並無前科，
    侵占之金額不多，已償還所侵占之金錢，犯後態度良好等一切情狀，量處如主文
    所示之刑。被告丙○○並無前科，有其全國前案紀錄表在卷可稽，經此偵審程序
    應知警惕，已無再犯之虞，本院認以暫不執行其刑罰為適當，併宣告緩刑二年，
    以啟自新。
三、被告乙○○部分另行審結。
據上論斷，應依刑事訴訟法第二百九十九條第一項前段、刑法第五十六條、第三百三
十六條第二項、第七十四條第一款、罰金罰鍰提高標準條例第一條前段判決如主文。
中      華      民      國      八十九      年    十    月      六      日
                                  臺灣高雄地方法院刑事第三庭
                                                法  官  宋明中
右為正本，係照原本作成，證明與原本無異。
如不服本判決，應於送達後十日內，向本院提出上訴狀。
                                                書記官  林介欽
中      華      民      國      八十九      年    十    月      九      日
附錄本判決論罪之法條：
刑法第三百三十六條第二項
對於公務上或因公益所持有之物，犯前條第一項之罪者，處一年以上七年以下有期徒
刑，得併科五千元以下罰金。
對於業務上所持有之物，犯前條第一項之罪者，處六月以上五年以下有期徒刑，得併
科三千元以下罰金。
前二項之未遂犯罰之。


司法院資訊處製作；財團法人民間司法改革基金會備份。
